【裁判字號】    92,上訴,3821
【裁判日期】    921202
【裁判案由】    違反槍砲彈藥刀械管制條例
【裁判全文】
臺灣高等法院刑事判決                          九十二年度上訴字第三八二一號
    上  訴  人
    即  被  告  甲○○
    選任辯護人  林鳳秋律師
右上訴人即被告因違反槍砲彈藥刀械管制條例案件，不服臺灣士林地方法院九十二年
度訴字第三二八號，中華民國九十二年八月八日第一審判決（起訴案號：臺灣士林地
方法院檢察署九十一年度偵字第一一九三二號），提起上訴，本院判決如左：
    主  文
原判決撤銷。
甲○○未經許可，製造可發射子彈具有殺傷力之改造手槍，處有期徒刑伍年貳月，併
科罰金新台幣貳拾萬元，罰金如易服勞役以罰金總額與六個月之日數比例折算，扣案
具殺傷力之仿SIGSAUER廠P220型半自動手槍製造之玩具手槍改造手槍壹支（槍枝管制
編號：0000000000）、鑽孔機、手提電鑽及手提研磨機各壹台、挫刀壹支均沒收。
    事  實
一、甲○○於民國（下同）八十八年或八十九年間某日，未經許可無故向其不詳姓名
    友人借來一顆具殺傷力之改造子彈，並持有之；嗣又於九十一年十一月間某日，
    在臺北縣三重市某不詳名稱之玩具模型店內，以新臺幣（下同）五千九百元之價
    格購得不具殺傷力之仿SIGSAUER廠P220型半自動手槍製造之玩具手槍及玩具金屬
    子彈六發後，明知其他可發射金屬或子彈具有殺傷力之槍枝為槍砲彈藥刀械管制
    條例所管制之物品，未經許可，不得製造及持有，竟基於改製可發射子彈具有殺
    傷力槍枝之犯意，因該玩具槍之塑膠槍管破裂，乃於其後一、二星期內之某日，
    在其臺北縣淡水鎮○○路十五之一號之鐵皮屋內，未經主管機關許可，利用其所
    有之鑽孔機、手提電鑽及手提研磨機各壹台、挫刀壹支為工具，將前開仿SIGSAU
    ER廠P220型半自動手槍製造之玩具手槍塑膠槍管換裝可以裝填、閉鎖和擊發適用
    之子彈之土造金屬槍管，而改造成具有殺傷力之手槍壹支（槍枝管制編號：0000
    000000），進而未經許可持有上開槍械，改造完成後並將之藏放於前述屋內。嗣
    於九十一年十二月三日十七時三十分許，經警在上址查獲，並扣得前述改造手槍
    一支及改造子彈一發並其所有供改製手槍用之手提研磨機、手提電鑽及鑽孔機各
    壹台、挫刀一支及其所有與改造槍枝無關之不具殺傷力玩具手槍三支、玩具槍用
    金屬彈殼二十顆、改造彈頭四十八顆、底火九十顆、銅條三條、砂輪機二台等物
    。
二、案經臺北縣警察局淡水分局報請臺灣士林地方法院檢察署檢察官偵查後聲請台灣
    士林地方法院簡易庭依照簡易程序判決處刑，經該院簡易庭認為應適用通常程序
    審判。
    理  由
一、訊據上訴人即被告甲○○於本院審理時固坦白承認前述未經許可持有改造子彈及
    未經許可改造手槍及持有子彈之犯罪事實不諱，但矢口否認應成立製造可發射子
    彈具有殺傷力之改造手槍罪名，並辯稱：其所製造之土造手槍目前並無適當口徑
    之子彈可供充填使用，因此不具有殺傷力云云。
二、槍砲彈藥刀械管制條例第一條即開宗明義規定稱：為管制槍砲、彈藥、刀械，維
    護社會秩序、保障人民生命財產安全，特制定本條例。由此得知，為護社會秩序
    、保障人民生命財產安全，對於凡有未經許可製造或持有槍砲、彈藥、刀械之一
    者，均應加以刑事處罰，亦杜絕因槍砲、彈藥或刀械氾濫，危及社會大眾之安全
    。又查該條例對於未經許可製造或持有槍砲、彈藥之行為均有處罰之明文。是以
    未經許可製造或持有槍枝者，無論是否同時製造或持有可供該槍枝使用之彈藥，
    均應以法加以論科，茍同時未經許可製造或無故持有彈藥者，即應另行成立未經
    許可製造或無故持有彈藥罪。是以被告辯稱：其未經許可所製造之槍枝，並無適
    當口徑之子彈可供充填使用，因此不具有殺傷力云云，顯不足採。此亦可由僅單
    純未經許可無故持有子彈，未同時持有可以發射該子彈之槍枝，亦無解於未經許
    可無故持有子彈罪名，可見一班。蓋未經許可製造或持有槍砲、彈藥，即足以對
    於社會大眾安全之維護構成威脅，蓋縱當時並無適當之槍砲或彈藥可供使用，但
    不排除事後可以再行製造或持有可供使用之槍砲或彈藥，兩相配合使用，因此被
    告以：其所製造之土造手槍目前並無適當口徑之子彈可供充填使用，因此不具有
    殺傷力云云置辯，並請求本院另行將扣案之上揭槍枝送鑑，囑令鑑定單位使用該
    槍枝擊發適用之子彈，並製作測試報告云云，即不足採。
三、此外，並有供改製手槍用之鑽孔機、手提電鑽及手提研磨機各壹台、挫刀壹支扣
    案可資佐證，而前開扣案之改造玩具手槍一支及改造子彈一顆，經臺北縣政府警
    察局淡水分局送請內政部警政署刑事警察局鑑驗，其結果係：「一、送鑑P220型
    手槍壹枝（槍枝管制編號：0000000000），認係仿SIGSAUER廠P220型半自動手槍
    製造之玩具手槍換裝土造金屬槍管而成之改造手槍、機械性能良好，可擊發適用
    之子彈，認具殺傷力。四（二）送鑑改造子彈一顆，認係由土造金屬彈殼加裝土
    造金屬彈頭之土造子彈，經實際試射，可擊發，認具殺傷力。」此有內政部警政
    署刑事警察局九十二年一月六日刑鑑字第０九一０三二六八八七號函附鑑驗報告
    在卷可稽（詳見偵查卷第四十頁至第五十頁），是本件事證明確，被告犯行足以
    認定，應予依法論科。
四、查本件扣案之改造手槍一支，係仿SIGSAUER廠P220型半自動手槍製造之玩具手槍
    更換土造金屬槍管，改造而成，業見前述，係屬槍砲彈藥刀械管制條例第十一條
    第一項「其他可發射金屬或子彈具有殺傷力之各式槍枝」，與扣案之改造子彈一
    顆同屬同條例第四條第一項第一款、第二款規定明文查禁之槍砲、彈藥，依同條
    例第五條規定，非經中央主管機關許可，不得製造、販賣、運輸、轉讓、出租、
    出借、持有、寄藏或陳列該等查禁之槍砲、彈藥。故核被告所為，係犯槍砲彈藥
    刀械管制條例第十一條第一項之未經許可製造可發射子彈具有殺傷力之改造手槍
    罪及同條例第十二條第四項之未經許可持有子彈罪。再按槍砲彈藥刀械管制條例
    第十一條第四項、第十二條第四項之罪，僅將「持有」與「寄藏」為分別之處罰
    規定，而「出借」行為與「寄藏」並不相同，而借用之人代為保管，其保管之本
    身所為亦與「寄藏」並不相同，故應僅論以「持有」。又未經許可持有槍、彈，
    其持有之繼續，乃行為之繼續，亦即一經持有槍、彈，犯罪即已成立，惟其完結
    須繼續至持有行為終了之時，故包括持有之寄藏槍、彈行為，自亦為行為之繼續
    ，其犯罪之完結，須繼續至寄藏行為終了之時為止，此與司法院院解字第三六三
    二號解釋所稱寄藏贓物罪於寄藏行為完畢時其犯罪即已完成，其後之占有該贓物
    乃犯罪之狀態繼續，而非行為之繼續，因占有贓物並不構成犯罪，二者迥不相同
    （參照最高法院八十八年度臺上字第七０一二、四六０八、七六一判決意旨），
    故被告於借用子彈後，槍砲彈藥刀械管制條例雖曾於八十九年七月五日修正公布
    ，並於同年月七日生效，然其持有行為繼續至九十一年十二月三日被查獲，其持
    有行為之終了既在該條例修正公布施行後，自無行為後法律變更可言，仍應適用
    修正後之槍砲彈藥刀械管制條例相關法條論處，不生新舊法比較之問題。再被告
    以一持有之行為，同時持有改造手槍及子彈，而同時觸犯未經許可持有改造手槍
    、未經許可持有改造子彈二罪名，應依刑法第五十五條想像競合犯之規定，論以
    較重之未經許可持有改造手槍罪處斷。又其改製槍枝後之未經許可持有槍枝之行
    為，應為製造之高度行為所吸收，不另論罪。至起訴書僅論被告涉犯槍砲彈藥刀
    械管制條例第十條第四項未經許可持有改造手槍罪嫌部分，業經檢察官於原審審
    理時當庭聲明更正起訴法條應為槍砲彈藥刀械管制條例第十一條第一項之製造手
    槍罪，法院自毋庸再行變更起訴法條，併予說明。
五、原審基於以上相同之認定，並審酌被告供稱未曾持槍、彈供犯罪使用、犯後態度
    尚稱良好、有母親幼女須照顧、被告五年內未曾受有期徒刑以上刑之宣告、素行
    尚稱良好，有本院被告全國前案紀錄表等在卷足參，及被告犯罪之動機、目的、
    手段、所生之危害等一切情狀，從輕量處有期徒刑五年二月，併科二十萬元，且
    就併科罰金部分諭知易服勞役之折算標準。又按立法院嗣已於被告行為後三讀刪
    除原槍砲彈藥刀械管制條例第十九條第一項不問對於行為人有無預防矯治其社會
    危險性之必要，一律宣付強制工作三年之規定，經總統於九十年十一月十四日公
    布，同年月十六日生效，是依刑法第二條第二項保安處分適用裁判時之法律規定
    ，因而未併案宣告強制工作。至扣案具殺傷力之仿SIGSAUER廠P220型半自動手槍
    製造之玩具手槍之改造手槍壹支（槍枝管制編號：0000000000）屬違禁物；另扣
    案之手提電鑽、鑽孔機及砂輪機各一台並挫刀一支，查均係被告所有，且供製造
    槍枝所用之物，已經其供明在卷（參見原審九十二年七月二十五日審判筆錄及本
    院九十二年十一月十八日審判筆錄），以上分別依刑法第三十八條第一項第一款
    、第二款之規定均併予宣告沒收。而扣案之改造子彈二十一顆中一顆，原雖具殺
    傷力，但因於送鑑定後經試射，已不具殺傷力，試射後之彈頭、彈殼，非被告甲
    ○○所有供犯罪所用之物，亦均非屬違禁物，尚無庸宣告沒收。另扣案之銅條三
    條、砂輪機二台，雖為被告所有，但非供犯本件製造槍枝所用之物，業據被告陳
    明在卷，尚不在得予沒收之列。至扣案之不具殺傷力仿貝瑞塔九二型手槍二支（
    槍枝管制編號：0000000000,0000000000）、仿科特四五型手槍（槍枝管制編號
    ：0000000000）及玩具槍用金屬彈殼二十顆、改造彈頭四十八顆、底火七十顆，
    固為被告所有，然既非屬違禁物（參見前揭刑事警察局鑑驗報告），亦非被告犯
    罪所用或因犯罪所得之物，依法均不予宣告沒收。原審以上之認事用法俱無違誤
    ，量刑亦稱允洽，被告猶執前詞上訴指摘原判決不當，為無理由，應予駁回。
六、據上論斷，應依刑事訴訟法第三百六十八條，判決如主文。
本案經檢察官郭啟東到庭執行職務。
中      華      民      國    九十二    年     十二     月     二     日
                              臺灣高等法院刑事第九庭
                                  審判長法  官  李  文  成
                                        法  官  洪  曉  能
                                        法  官  周  盈  文
右正本證明與原本無異。
如不服本判決，應於收受送達後十日內向本院提出上訴書狀，其未敘述上訴之理由者
並得於提起上訴後十日內向本院補提理由書（均須按他造當事人之人數附繕本）。
                                        書記官  余  姿  慧
中      華      民      國    九十二    年     十二     月     二     日
附錄：本案論罪科刑法條全文
槍砲彈藥刀械管制條例第十一條：
  未經許可，製造、販賣或運輸第四條第一項第一款所稱其他可發射金屬或子彈具有
  殺傷力之各式槍砲者，處五年以上有期徒刑，併科新臺幣一千萬元以下罰金。
  未經許可，轉讓、出租或出借前項所列槍砲者，處三年以上十年以下有期徒刑，併
  科新臺幣七百萬元以下罰金。
  意圖供自己或他人犯罪之用，而犯前二項之罪者，處無期徒刑或七年以上有期徒刑
  ，併科新臺幣一千萬元以下罰金。
  未經許可，持有、寄藏或意圖販賣而陳列第一項所列槍砲者，處一年以上七年以下
  有期徒刑，併科新臺幣七百萬元以下罰金。
  第一項至第三項之未遂犯罰之。
槍砲彈藥刀械管制條例第十二條第四項：
  未經許可，持有、寄藏或意圖販賣而陳列子彈者，處五年以下有期徒刑，併科新台
  幣三百萬元以下罰金。


司法院資訊處製作；財團法人民間司法改革基金會備份。
